臺灣臺中地方法院刑事判決　　　　　　　96年度訴字第2998號
公　訴　人　臺灣臺中地方法院檢察署檢察官
被　　　告　甲○○
　　　　　　　　　　國民
上列被告因偽造文書等案件，經檢察官提起公訴（九十五年度偵
緝字第二六六五號、第二六六六號），被告於準備程序中就被訴
事實為有罪之陳述，受命法官於聽取當事人之意見後，經本院合
議庭裁定改由受命法官獨任以簡式審判程序審理，判決如下：
    主    文
甲○○幫助意圖為自己不法之所有，以詐術使人將本人之物交付
，處有期徒刑肆月。又共同偽造公印文，處有期徒刑月。扣案
偽造「吳家志」國民身分證上之偽造「內政部印」公印文壹枚，
沒收。又行使偽造之國民身分證，足以生損害於公眾及他人，處
有期徒刑伍月。扣案偽造之「吳家志」國民身分證壹張，沒收。
主刑部分應執行有期徒刑拾月。
    事    實
一、甲○○明知不法犯罪集團，經常要求被害人將被詐欺之款項
    匯入其所使用之人頭帳戶，以掩飾其詐欺取財之犯罪所得，
    並藉此逃避檢警人員之追緝，且預見向其取得存摺、提款卡
    等帳戶資料之人，會以其帳戶作為此類詐欺取財之不法所用
    ，竟仍基於幫助詐欺取財之不確定故意，容任他人使用其帳
    戶，以遂行詐騙他人財物之犯行，先於民國九十五年八月九
    日向臺中縣太平郵局申請局號0000000號、帳號00
    00000號之帳戶後，旋於同日，在臺中市○○路附近，
    以新臺幣（下同）八千元之代價，將前開帳戶存摺、提款卡
    及密碼交付王姓男子，容任他人作為詐欺取財之工具。嗣該
    王姓男子取得前開存摺、提款卡及密碼後，即與其所屬之犯
    罪集團成員共同基於意圖為自己不法所有之犯意聯絡，由該
    王姓男子或其所屬犯罪集團成員於九十五年八月二十四日十
    四時許撥打電話予乙○○，向乙○○謊稱其之前申請之款項
    一百五十萬元已撥入其帳戶內，要求乙○○使用台新國際商
    業銀行板南分行（下稱台新銀行）之存摺，前往台新銀行辦
    理語音約定轉帳功能，使乙○○陷於錯誤，提供對方指示之
    銀行局號、帳號及密碼，而將其帳戶內七十五萬零五百四十
    一元轉匯入甲○○所有上開帳戶內。嗣經乙○○察覺有異而
    報警循線加以查獲。
二、又甲○○與一真實姓名年籍不詳之成年人，共同基於偽造文
    書之犯意聯絡，於九十五年十月間某日，由甲○○先交付其
    照片予該姓名年籍不詳之人，由該姓名年籍不詳之人，將甲
    ○○之照片貼在「吳家志」之國民身分證上，並偽造「內政
    部印」之公印文於該證件上，進而偽造「吳家志」之國民身
    分證，足以生損害於吳家志。嗣甲○○於同年十月二十三日
    上午十時許取得該偽造之國民身分證後，旋於同日上午十一
    時許持該偽造之國民身分證，至位於臺中縣太平市○○路○
    段四八號之土地銀行太平分行，將該國民身分證交予土地銀
    行行員，行使該國民身分證欲向土地銀行申辦帳戶。嗣經土
    地銀行行員李文琴察覺有異而報警查獲。
三、案經臺中縣警察局霧峰分局報請臺灣臺中地方法院檢察署檢
    察官偵查起訴。
    理    由
一、上揭犯罪事實，業據被告甲○○於警詢、偵查及本院審理中
    均坦承不諱，核與被害人乙○○指訴及證人李文琴證述情節
    相符，且有臺中縣太平郵局局號0000000號、帳號0
    000000號之帳戶申請書一份、客戶歷史交易清單三紙
    、存摺影本一紙、被害人李淑芬設於台新銀行之綜合存款存
    摺影本一份在卷可稽。復有偽造之「吳家志」國民身分證一
    張扣案可證。被告自白與事實相符，堪予採信，本件事證明
    確，被告犯行洵堪認定。
二、論罪科刑：
（一）查不詳姓名年籍之王姓男子與其所屬詐欺集團成員等人組
      成之詐騙集團，共同基於意圖為自己不法所有之犯意聯絡
      ，以氾罪事實欄所載之詐術，使被害人乙○○陷於錯誤，
      匯入七十五萬零五百四十一元至被告甲○○所有上開帳戶
      內，該詐欺集團所為，係犯刑法第三百三十九條第一項之
      詐欺取財罪。被告提供帳戶、提款卡、密碼予他人供詐欺
      取財使用，並無證據證明其有參與詐欺取財之行為，或有
      與本件詐欺取財詐騙之人有詐欺之犯意聯絡，是被告基於
      幫助之意思，參與詐欺取財構成要件以外之行為，為幫助
      犯。核被告將上述帳戶等售予王姓男子使用之所為，係犯
      刑法第三百三十九條第一項之幫助詐欺取財罪。又不詳身
      分之王姓男子與其所屬詐欺集團成員間，所為前開詐欺取
      財犯行，有犯意聯絡及行為分擔，為共同正犯，惟幫助犯
      係從犯，從屬正犯而成立，刑法上既無「共同幫助」之情
      ，則被告所為之前揭幫助恐嚇取財犯行，當亦無「幫助共
      同」之可言（司法院七十廳刑一字第一一○四號函亦同此
      見解），附此敘明。被告幫助他人犯前開詐欺取財罪，應
      依刑法第三十條第二項之規定，按正犯之刑減輕之。
（二）按國民身分證係由主管機關核發作為個人身分之證明，屬
      於品行能力相類證書之一種。又國民身分證上之「內政部
      印」則為表示內政部公署之公印文。且偽造公印及公印文
      ，刑法第二百十八條既有獨立處罰之規定，較刑法第二百
      十二條之處罰為重，則偽造刑法第二百十二條規定之特種
      文書同時偽造公印文者，即難僅論以該條之罪而置刑法第
      二百十八條處刑較重之罪於不問。核被告所為，係犯刑法
      第二百十八條第一項之偽造公印文罪、同法第二百十六條
      、第二百十二條之行使偽造特種文書罪。其偽造國民身分
      證之低度行為，為其行使之高度行為所吸收，不另論罪。
      被告與上開真實姓名、年籍不詳成年人間，就上開偽造公
      印文、偽造特種文書犯行，互有犯意聯絡及行為分擔，為
      共同正犯。
（三）被告所犯幫助詐欺、偽造公印文、行使偽造特種文書三罪
      ，應予分論併罰。
（四）爰審酌被告無前科之素行，其任意將上開帳戶售予他人使
      用，使不法詐騙集團得以犯罪使用，且其所提供帳戶非惟
      幫助詐騙者遂行詐財目的，同時使詐欺者得以隱匿其真實
      身分，減少遭查獲之風險，加深犯罪之猖獗，迄今未與被
      害人乙○○和解，賠償渠所受之損失，及被告共同偽造公
      印文、行使偽造特種文書為申請帳戶之犯罪動機，其智識
      程度、犯罪之目的、手段、犯罪所生損害，犯後坦承犯行
      之態度等一切情狀，分別量處如主文所示之刑，並定應執
      行之刑。
（五）另按中華民國九十六年罪犯減刑條例第五條規定，本條例
      施行前，經通緝而未於中華民國九十六年十二月三十一日
      以前自動歸案接受偵查、審判或執行者，不得依本條例減
      刑，本案被告所犯上開案件雖均係在九十六年四月二十四
      日以前，惟被告因本案於減刑條例九十六年七月十六日施
      行前之九十六年五月八日經通緝，嗣於同年八月十七日為
      警緝獲，有臺灣臺中地方法院檢察署九十六年五月八日中
      檢輝偵宿緝字第二二五三號通緝書、臺中市警察局第四分
      局九十六年八月十八日中分四偵字第○九六○○二二○三
      八號通緝案件報告書各一份在卷可稽。本件被告既於上開
      減刑條例施行前遭通緝後緝獲到案，而未於中華民國九十
      六年十二月三十一日以前自動歸案接受偵查，依前開條文
      之規定，自不得適用減刑，併予敘明。
（六）又扣案偽造「吳家志」國民身分證上之偽造之「內政部印
      」公印文一枚，應依刑法第二百十九條規定，併於其所犯
      偽造公印文罪項下宣告沒收；扣案偽造之「吳家志」國民
      身分證一張，係屬被告所有供行使偽造特種文書犯罪所用
      之物，應依刑法第三十八條第一項第三款規定併於該罪項
      下宣告沒收。至本案僅能證明上開「內政部印」公印文係
      共犯即真實姓名、年籍不詳之成年人以不詳方式所偽造，
      該印文無法證明確係以偽造之「內政部印」印章所製作者
      ，自不生併予宣告沒收偽造印章之問題，附此敘明。
據上論斷，依刑事訴訟法第二百七十三條之一第一項、第二百九
十九條第一項前段、第三百一十條之二、第四百五十四條第一項
，刑法第二十八條、第三十條、第三百三十九條第一項、第二百
十六條、第二百十二條、第二百十八條第一項、第二百十九條、
第五十三條、第五十一條第五款，第三十八條第一項第二款，刑
法施行法第一條之一第一項、第二項前段，判決如主文。
本案經檢察官丙○○到庭執行職務。
中　　華　　民　　國　　96　　年　　11　　月　　14　　日
                  刑事第十六庭  法  官  周玉蘭
上正本證明與原本無異。
如不服本判決，應於收受送達後10日內向本院提出上訴書狀（應
敘述具體理由並附繕本）。
上訴書狀如未敘述理由，應於上訴期間屆滿後20日內補提理由書
於本院。
                                書記官  許素珍
中　　華　　民　　國　　96　　年　　11　　月　　14　　日
附錄本案論罪科刑法條全文：
刑法第212條
偽造、變造護照、旅券、免許證、特許證及關於品行、能力服務
或其他相類之證書、介紹書，足以生損害於公眾或他人者，處1
年以下有期徒刑、拘役或300元以下罰金。
刑法第216條
行使第210條至第215條之文書者，依偽造、變造文書或登載不實
事項或使登載不實事項之規定處斷。
刑法第218條第1項
偽造公印或公印文者，處五年以下有期徒刑。
中華民國刑法第339條
（普通詐欺罪）
意圖為自己或第三人不法之所有，以詐術使人將本人或第三人之
物交付者，處5年以下有期徒刑、拘役或科或併科1千元以下罰金
。
以前項方法得財產上不法之利益或使第三人得之者，亦同。
前二項之未遂犯罰之。
